【裁判字號】    90,簡上,418
【裁判日期】    901031
【裁判案由】    給付票款
【裁判全文】
臺灣臺北地方法院民事判決  九十年度簡上字第四一八號
    上  訴  人    漢祥實業股份有限公司
    法定代理人    乙○○
    被上訴人      中華商業銀行股份有限公司
    法定代理人    甲○○
    訴訟代理人    丙○○
右當事人間請求給付票款事件，上訴人對於中華民國九十年三月八日本院台北簡易庭
八十九年度北簡字第一五九七一號第一審判決提起上訴，本院判決如左：
    主    文
原判決廢棄。
被上訴人在第一審之訴駁回。
第一、二審訴訟費用由被上訴人負擔。
    事    實
甲、上訴人方面：
一、聲明：如主文所示。
二、陳述：除與原審判決書所載者相同茲予引用外，補稱：
（一）系爭八紙支票之受款人均載明為訴外人漢總建設股份有限公司（下稱漢總公司
      ），並有禁止背書轉讓之記載，故被上訴人無從經由背書轉讓取得系爭支票之
      票據權利。
（二）漢總公司於系爭支票背面所為之背書為委任取款背書，並無轉讓票據權利之意
      思。
（三）被上訴人之票款請求權已罹於時效。
三、證據：除援用原審之立證方法，另提出漢總公司存摺影本為證。
乙、被上訴人方面：
一、聲明：駁回上訴。
二、陳述：除與原審判決書所載者相同茲予引用外，補稱：
（一）系爭支票是上訴人簽發予漢總公司支付租金，而漢總公司將上開租金債權讓與
      給被上訴人清償債務。
（二）漢總公司於系爭支票之背書為轉讓票據權利之背書，而非委任取款背書。
三、證據：除援用原審之立證方法外，提出承諾書、支付命令（均影本）為證。
    理    由
一、被上訴人於原審起訴主張：其執有上訴人所簽發如附表所示之支票八紙（下稱系
    爭支票），詎分別於如附表所示提示日向付款人為付款之提示，均遭退票，追索
    無效，爰依票款請求權請求上訴人給付票款等語。上訴人則以：(1)系爭支票之受
    款人均載明為訴外人漢總公司，並有禁止背書轉讓之記載，被上訴人無從經由背
    書轉讓取得系爭支票之票據權利。(2)漢總公司於系爭支票背面所為之背書為委任
    取款背書，並無轉讓票據權利之意思。(3)被上訴人之票款請求權已罹於時效等語
    ，資為抗辯。
二、查系爭支票為上訴人所簽發，其上載明受款人為漢總公司，並經發票人註明禁止
    背書轉讓等情，有系爭支票影本附卷可稽，復為兩造所不爭執，自堪信為真實。
三、按依票據法第一百四十四條準用同法第三十條第二項，記名支票發票人有禁止轉
    讓之記載者，不得轉讓。查系爭支票為記名支票，且其發票人即上訴人業於支票
    正面註明禁止背書轉讓等情，均如前述，是縱認漢總公司於系爭支票背面之背書
    為轉讓背書，揆諸上揭法條，被上訴人仍無從經訴外人漢總公司背書轉讓而取得
    系爭支票之票據權利，從而，被上訴人本於票據權利人之地位，請求上訴人給付
    票款，自無所據，應予駁回。原審疏未察此，判命上訴人給付新台幣陸仟肆佰貳
    拾萬元及其遲延利息，並依職權為假執行之宣告，自有未洽。上訴意旨指摘原判
    決不當，求予廢棄改判，為有理由，應由本院予以廢棄改判，如主文第二項所示
    。
四、據上論結，本件上訴為有理由，依民事訴訟法第四百三十六條之一第三項、第四
    百五十條、第七十八條，判決如主文。
中      華      民      國    九十      年      十      月    三十一    日
                              民事第五庭審判長法      官  王碧芳
                                              法      官  高偉文
                                              法      官  歐陽漢菁
右為正本係照原本作成
兩造如不服本判決，應於送達後二十日內向本院提出上訴書狀，同時表明上訴理由者；如已
於本判決宣示後送達前提起上訴者，應於判決送達後十日內補提上訴理由（均須按他造當事
人之人數附繕本）
中      華      民      國    九十      年      十      月    三十一    日
                                              法院書記官  曾寶生


司法院資訊處製作；財團法人民間司法改革基金會備份。
